臺灣高等法院刑事判決
108年度交上易字第411號
上  訴  人  
即  被  告  翁銘楹

上列上訴人即被告因過失傷害等案件，不服臺灣新北地方法院10
8年度審交易字第725號，中華民國108年8月26日第一審判決（起
訴案號：臺灣新北地方檢察署108年度調偵字第1328號），提起
上訴，本院判決如下：
    主      文
上訴駁回。
翁銘楹緩刑貳年。  
    事實及理由
一、本案經本院審理結果，認第一審以上訴人即被告翁銘楹犯道
    路交通管理處罰條例第86條第1項、修正前刑法第284條第2
    項前段汽車駕駛人無駕駛執照駕車犯業務過失傷害罪，處有
    期徒刑4月，並諭知易科罰金之折算標準為新臺幣（下同）1
    ,000元折算1日，核其認事用法及量刑均無不當，應予維持
    ，且除將第一審判決書第1頁事實欄一第3行所載「18時30分
    許」更正為「18時3分（起訴書誤載為18時30分）許」、第2
    頁理由欄一第3行所載「道路事故現場圖」補充為「道路交
    通事故現場圖」外，其餘均引用第一審判決書記載之事實、
    證據及理由（如附件）。
二、被告上訴意旨略以：其有誠意解決此事，但公司不理不睬，
    所以協商沒有共識，但其仍希望能跟告訴人蔡吉峰和解，其
    業已認罪，經濟上無力負擔12萬元，希望從輕量刑云云。
三、按量刑輕重，屬為裁判之法院得依職權自由裁量之事項，苟
    其量刑已以行為人之責任為基礎，並斟酌刑法第57條各款所
    列情狀，在法定刑度內，酌量科刑，無顯然失當或違反公平
    、比例及罪刑相當原則者，亦無偏執一端，致明顯失出失入
    情形，即不得指為違法。查原審判決已經詳細記載量刑審酌
    各項被告犯罪情節及犯罪後之態度等一切情狀，予以綜合考
    量，在法定刑內科處其刑，並未失之過重，尚屬妥適，是被
    告以其有誠意解決此事，但公司不理不睬，所以協商沒有共
    識，但其仍希望能跟告訴人和解，其業已認罪，經濟上無力
    負擔12萬元，希望從輕量刑云云為由提起上訴，為無理由，
    應予駁回。
四、緩刑宣告
    查被告前未曾因故意犯罪受有期徒刑以上刑之宣告，有本院
    被告前案紀錄表在卷可按（見本院卷第21頁），因上開業務
    過失行為致罹刑典，自始坦承犯行，雖迄今仍無法與告訴人
    就賠償金額達成共識而簽立和解書或達成調解，惟被告已於
    本院審理時給付告訴代理人5萬元作為彌補（見本院卷第85
    頁），告訴代理人亦稱：被告已經當庭賠償5萬元，刑事部
    分願意原諒被告，給他1個機會等語（見本院卷第85、88頁
    ），可徵被告犯後已有悔意，且刑事部分業已獲得告訴代理
    人之原諒，本院認被告經本案偵、審程序及科刑教訓，當知
    警惕，上開所宣告之刑以暫不執行為適當，爰依刑法第74條
    第1項第1款規定，宣告緩刑2年，以啟自新。
據上論斷，應依刑事訴訟法第373條、第368條，刑法第74條第1
項第1款，判決如主文。
本案經檢察官丁維志提起公訴，檢察官陳錫柱到庭執行職務。
中    華    民    國    109   年    2     月    26    日
                  刑事第十八庭  審判長法  官  吳炳桂
                                      法  官  葉乃瑋 
                                      法  官  黃紹紘
以上正本證明與原本無異。
不得上訴。
                                      書記官  朱倩儀
中    華    民    國    109   年    2     月    26    日
附錄本案論罪科刑法條全文
道路交通管理處罰條例第86條
汽車駕駛人，無駕駛執照駕車、酒醉駕車、吸食毒品或迷幻藥駕
車、行駛人行道或行經行人穿越道不依規定讓行人優先通行，因
而致人受傷或死亡，依法應負刑事責任者，加重其刑至二分之一
。
汽車駕駛人，在快車道依規定駕車行駛，因行人或慢車不依規定
，擅自進入快車道，而致人受傷或死亡，依法應負刑事責任者，
減輕其刑。
修正前中華民國刑法第284條
因過失傷害人者，處6月以下有期徒刑、拘役或5百元以下罰金，
致重傷者，處1年以下有期徒刑、拘役或5百元以下罰金。
從事業務之人，因業務上之過失傷害人者，處1年以下有期徒刑
、拘役或1千元以下罰金，致重傷者，處3年以下有期徒刑、拘役
或2千元以下罰金。
附件
臺灣新北地方法院刑事判決          108年度審交易字第725號
公  訴  人  臺灣新北地方檢察署檢察官
被      告  翁銘楹  
上列被告因過失傷害案件，經檢察官提起公訴（108 年度調偵字
第1328號），被告就被訴事實為有罪之陳述，經告知簡式審判程
序之旨，並聽取當事人之意見後，本院裁定行簡式審判程序，判
決如下：
    主  文
翁銘楹汽車駕駛人無駕駛執照駕車犯業務過失傷害罪，處有期徒
刑肆月，如易科罰金，以新臺幣壹仟元折算壹日。
    事  實
一、翁銘楹為玉全消防機電有限公司之員工，係以駕駛該公司車
    輛載送貨物為業務之人。明知其未考領任何駕駛執照，仍於
    民國107 年10月15日18時30分許，駕駛玉全消防機電有限公
    司所有之車牌000-0000號自用小客貨車，沿新北市新莊區五
    工一路往三重方向直行，行經五工一路94巷口前，本應注意
    車前狀況，且行車應保持安全間隔，隨時採取必要安全措施
    ，而依當時天候晴、夜間有照明、柏油路面乾燥無缺陷或障
    礙物、視距良好等情況，客觀上並無不能注意之情事，竟疏
    未注意及此，自後追撞同向右前方騎乘車牌000-000 號普通
    重型機車之蔡吉峰，致蔡吉峰人車倒地，因而受有頭部外傷
    、右側硬腦膜下出血、顱底骨折及氣腦、左側第7 、8 根肋
    骨骨折併血胸及左側肺挫傷、左鎖骨骨折、左側鎖骨骨幹移
    位閉鎖性粉碎性骨折之傷害。嗣翁銘楹於肇事後停留於現場
    ，在犯罪未被有偵查權之機關或公務員發覺前，向前往現場
    處理之員警當場表明係肇事者，而自首接受裁判。
二、案經蔡吉峰訴由新北市政府警察局新莊分局報請臺灣新北地
    方檢察署檢察官偵查起訴。
    理  由
一、訊據被告翁銘楹對於上揭事實，於偵訊、本院準備程序及審
    理時坦承不諱，核與證人即告訴人蔡吉峰於偵訊時之證述相
    符，並有道路事故現場圖、道路交通事故調查報告表㈠㈡、
    現場及車損照片、監視器影片光碟及擷取照片、衛生福利部
    臺北醫院診斷證明書、車輛詳細資料報表、公路監理電子閘
    門證號查詢汽車駕駛人查詢結果等在卷可稽。按汽車行駛時
    ，駕駛人應注意車前狀況，並隨時採取必要之安全措施，道
    路交通安全規則第94條第3 項定有明文，此為汽車駕駛人應
    盡之注意義務，而依當時天候晴、夜間有照明、柏油路面乾
    燥無缺陷或障礙物、視距良好等情狀，按其智識程度、能力
    ，並無不能注意之情事，詎其竟疏未注意車前狀況，因而肇
    致本件車禍事故之發生，使告訴人受有事實欄一所載之傷害
    ，則其駕駛行為具有過失，並與告訴人所受傷害間有相當因
    果關係，甚為明確。是被告上開任意性自白與事實相符，可
    以採信。本案事證明確，被告犯行洵堪認定，應依法論科。
二、論罪科刑：
  ㈠按行為後法律有變更者，適用行為時之法律。但行為後之法
    律有利於行為人者，適用最有利於行為人之法律，刑法第2
    條第1 項定有明文。查被告於行為後，刑法第284 條第2 項
    經立法院修正通過後，業於108 年5 月29日由總統公布施行
    ，並於同年5 月31日生效。修正前刑法第284 條原規定：「
    因過失傷害人者，處6 月以下有期徒刑、拘役或500 元以下
    罰金，致重傷者，處1 年以下有期徒刑、拘役或500 元以下
    罰金。從事業務之人，因業務上之過失傷害人者，處1 年以
    下有期徒刑、拘役或1000元以下罰金，致重傷者，處3 年以
    下有期徒刑、拘役或2000元以下罰金。」修正後刪除第2 項
    業務之加重條件，而規定：「因過失傷害人者，處1 年以下
    有期徒刑、拘役或10萬元以下罰金；致重傷者，處3 年以下
    有期徒刑、拘役或30萬元以下罰金。」經比較新舊法之結果
    ，適用新法時其罰金刑之上限提高，並未有利於被告，應依
    刑法第2 條第1 項前段規定，適用修正前刑法第284 條第2
    項前段之規定處斷。
  ㈡被告為玉全消防機電有限公司之員工，係以駕駛該等公司車
    輛載送貨物為業務之人。又被告並未考領駕照，有公路監理
    電子閘門證號查詢汽車駕駛人查詢結果在卷可佐，其無駕駛
    執照駕駛自用小客貨車上路，因而肇事致告訴人受傷，是核
    其所為，係犯道路交通管理處罰條例第86條第1 項、修正前
    刑法第284 條第2 項前段之汽車駕駛人無駕駛執照駕車犯業
    務過失傷害罪，應依道路交通管理處罰條例第86條第1 項之
    規定加重其刑。起訴意旨認被告所為僅犯修正前刑法第284
    條第2 項前段業務過失傷害罪，容有未合，然其基本社會事
    實同一，且本院已當庭諭知被告可能構成道路交通管理處罰
    條例第86條第1 項之加重要件，而無礙於被告防禦權之行使
    ，爰依法變更起訴法條。
  ㈢被告於肇事後留待現場，並於有偵查犯罪權限之機關或公務
    員不知何人犯罪前，主動向據報到場處理警員自承其為肇事
    人，此有道路交通事故肇事人自首情形紀錄表附卷足憑，符
    合自首要件，爰依刑法第62條前段規定減輕其刑。
  ㈣爰審酌被告為從事駕駛業務之人，負有較高之注意義務，竟
    未能確實遵守交通規則，無駕駛執照駕車上路，復未注意車
    前狀況，肇致本件車禍，致告訴人受有如事實欄一所載之傷
    害，受傷程度不輕，被告輕忽他人生命、身體法益，實屬不
    該；兼衡被告坦承犯行，惟因與告訴人間就賠償金額未能達
    成共識，故尚未賠償告訴人所受損害之犯後態度，以及被告
    之素行，自陳大學肄業之智識程度，從事消防機電工作、獨
    居、未婚、無子女之家庭生活狀況等一切情狀，量處如主文
    所示之刑，並諭知易科罰金之折算標準，以資處罰。
據上論斷，應依刑事訴訟法第273 條之1 第1 項、第299 條第1
項前段、第300 條，道路交通管理處罰條例第86條第1 項，刑法
第2 條第1 項前段，修正前刑法第284 條第2 項前段，刑法第62
條前段、第41條第1 項前段，刑法施行法第1 條之1 ，判決如主
文。
本案經檢察官丁維志偵查起訴，由檢察官謝宗甫到庭執行職務。
中    華    民    國    108   年     8    月    26    日
                  刑事第二十三庭法  官  游涵歆
以上正本證明與原本無異。
如不服本判決，應於判決送達後10日內敘明上訴理由，向本院提
出上訴狀（應附繕本），上訴於臺灣高等法院。其未敘述上訴理
由者，應於上訴期間屆滿後20日內向本院補提理由書「切勿逕送
上級法院」。
                                書記官  顏珊姍
中    華    民    國    108   年     8    月    26    日
附錄本案論罪科刑法條全文：
修正前刑法第284 條
因過失傷害人者，處6 月以下有期徒刑、拘役或500 元以下罰金
，致重傷者，處1 年以下有期徒刑、拘役或500 元以下罰金。
從事業務之人，因業務上之過失傷害人者，處1 年以下有期徒刑
、拘役或1,000 元以下罰金，致重傷者，處3 年以下有期徒刑、
拘役或2,000 元以下罰金。  
道路交通管理處罰條例第86條
汽車駕駛人，無駕駛執照駕車、酒醉駕車、吸食毒品或迷幻藥駕
車、行駛人行道或行經行人穿越道不依規定讓行人優先通行，因
而致人受傷或死亡，依法應負刑事責任者，加重其刑至二分之一
。
汽車駕駛人，在快車道依規定駕車行駛，因行人或慢車不依規定
，擅自進入快車道，而致人受傷或死亡，依法應負刑事責任者，
減輕其刑。